【裁判字號】    89,訴,1566
【裁判日期】    900302
【裁判案由】    搶奪
【裁判全文】
臺灣高雄地方法院刑事判決                        八十九年度訴字第一五六六號
    公  訴  人  臺灣高雄地方法院檢察署檢察官
    被      告  乙○○
    選任辯護人  劉新安
右列被告因搶奪案件，經檢察官提起公訴（民國八十九年度偵字第一Ｏ三二四號），
甲○判決如左：
    主  文
乙○○共同搶奪，因脫免逮捕，當場施以強暴，處有期徒刑參年。
    事  實
一、乙○○與丁○○（另案審理）共同基於意圖為自己不法之所有之犯意聯絡，由乙○○騎乘車號ＸＷＨ－六九二號重型機車附載丁○○，以接近被害人，而趁被害
    人不備之際，由後座之丁○○下手行搶之方式。於民國八十九年二月二十二日下
    午五時十分許，在高雄市苓雅區○○○路三四七號前，趁戊○○下車移動停車位
    上之機車而不備之際，搶奪戊○○所有置放在其車牌號碼Ｊ９－六八四二號車內
    之皮包，內有現金三千元、信用卡四張、金融卡、健保卡、駕駛執照及電話卡各
    一張，於欲離去之際，為戊○○及時發現返回該車旁，並高喊搶劫，適經路人丙○○聽聞前來欲防止丁○○與乙○○逃脫及加以逮捕，丁○○與乙○○為脫免逮
    捕，竟共同施強暴出手毆打丙○○，丙○○則力抗將丁○○自機車拖下逮捕，惟
    因不敵而使乙○○趁隙逃逸。
二、案經高雄市政府警察局苓雅分局報請臺灣高雄地方法院檢察署檢察官偵查起訴。
    理  由
一、訊據被告乙○○固不否認有於右揭時、地騎乘機車搭載丁○○，而由丁○○下車
    取走被害人戊○○皮包之事實，惟矢口否認有搶奪、及施強暴之犯行。惟查，依
    證人戊○○於警訊時證稱：「當時我駕駛Ｊ九－六八四二自小客停在路邊，我將
    皮包放在駕駛座右邊，我人下車就站在車旁，那二名歹徒就騎機車靠近我車旁，
    我問他幹什麼，而那二名歹徒在機車後座那名就下車開啟我的車門，搶走我皮包
    得手後，又跳上機車，....。」而於甲○調查時證稱：「他（指被告）是騎機車
    的，我本來已經離開我的停車的地點，我看這二人在我車駕駛座旁邊觀望，坐在
    後座的人就打開我的車門，因為我當時車沒有鎖，因當時我要去牽佔用停車位的
    機車，所以我車子沒有熄火，也沒有上鎖，當時騎機車的被告乙○○還是在左前
    門旁邊，並沒有移動。後面被載的人開我駕駛座的車門，他就把我整個皮包拿走
    ，我皮包放在右前座，我停車的時候，右前座靠路邊。後座的人拿了我的皮包後
    ，騎車的人就加足馬力往前衝，後座的人是有下車拿我的皮包後才又坐上機車，
    騎車的人一直沒移動。後我跟後座的人拉扯我的皮包，機車行的老闆證人丙○○
    見義勇為衝出來，他抓住後座人的領子，後座的人就把皮包放手，結果我就跌倒
    了，然後我就有一點擦傷，擦傷部分我沒有要提告訴，因為傷勢很輕。皮包因掉
    在地上所以沒被搶走。」（見甲○八十九年十一月二十四日訊問筆錄），另證人
    丙○○則證稱：「因當時被害人車子是停在我家門口，當時小姐剛停好車下車時
    ，我就看到有二男人在開她的車門，開車門的人是後座的，我看到證人戊○○與
    歹徒拉扯時，我就衝出去了，當時騎機車的人（就是卷附照片的人，即被告）拿
    機車大鎖要打我，當時我右手抓到後座的人，左手抓騎車的人，但是騎車的人拿
    機車大鎖要敲我頭部，我就放手閃過，他沒有敲到我，我沒有受傷。」（見甲○
    八十九年十一月二十四日訊問筆錄）等語，足證被害人戊○○僅係暫時下車搬移
    機車，是將皮包放置於前座，其皮包應尚在被害人之視力監督之下，而從被害人
    於被告靠近時尚能詢問其欲幹什麼，及遭人搶奪後，能立即發見並前往阻止丁○○離去且能與其拉扯該皮包而取回之情況，亦可知丁○○係趁被害人離開駕駛座
    而在車旁不及防備其物品之際搶奪，而被告既已於事前得知丁○○欲下車行搶，
    且尚在旁發動機車準備接應之情觀之，被告具有共同之犯意聯絡及行為分擔可明
    。另被告於犯罪之初雖僅就搶奪之犯行與丁○○具有犯意之連絡，惟於丁○○行
    搶後欲逃離之際，遭證人丙○○阻止之時，為脫免逮捕，竟共同出手毆打證人丙○○，此業據證人丙○○證述如前，是被告對此強暴行為亦須負責，是被告所辯
    ，顯係事後卸責之詞，要無可採。本件事證明確，被告之犯行洵堪認定。
二、按刑法第三百二十九條準強盜罪之成立，僅需行為人於搶奪或竊盜之際，為脫免
    逮捕、防護贓物或湮滅罪證，而當場施以強暴或脅迫即可成立，其受強暴或脅迫
    之人並不以被害人為限。核被告搶奪，因脫免逮捕，而當場施以強暴，所為應依
    刑法第三百二十九條之規定，論以同法第三百二十八條第一項之強盜罪責。被告
    與丁○○就上開準強盜犯行，具有犯意聯絡及行為分擔，為共同正犯。公訴人認
    被告此部分之犯行應論以刑法第三百二十五條第一項之搶奪罪，尚有未洽，惟因
    公訴人起訴事實與被告犯罪事實同一，爰依法變更起訴法條而予審判，併予敘明
    。茲審酌被告未滿二十歲，思慮尚淺，惟年輕力強，竟不思勤勉向上，反以行搶
    之方式搶奪財物，犯罪惡質性重大，對社會安寧秩序所生危害亦鉅，及其所得財
    物數量、犯後態度等一切情狀，爰量處如主文所示之刑，以資懲儆。
據上論斷，應依刑事訴訟法第二百九十九條第一項前段、第三百條，刑法第二十八條
、第三百二十九條、第三百二十八條第一項，判決如主文。
本案經檢察官林美靜到庭執行職務。
中      華      民      國      九十      年      三      月     二     日
                                臺灣高雄地方法院刑事第四庭
                                    法  官  楊國祥
右正本證明與原本無異。
如不服本判決，應於判決送達後十日內，向甲○提出上訴狀。
                                    書記官  陳怡真
中      華      民      國    九十    年    三      月       二         日
附錄本判決論罪之法條：
刑法第三百二十八條第一項
意圖為自己或第三人不法之所有，以強暴、脅迫、藥劑、催眠術或他法，至使不能抗
拒，而取他人之物或使其交付者，為強盜罪，處三年以上十年以下有期徒刑。
刑法第三百二十九條
竊盜或搶奪，因防護贓物、脫免逮捕或湮滅罪證而當場施以強暴、脅迫者、以強盜論
。


司法院資訊處製作；財團法人民間司法改革基金會備份。
